【裁判字號】    95,訴,2335
【裁判日期】    950919
【裁判案由】    偽造文書等
【裁判全文】
臺灣臺中地方法院刑事判決              95年度訴字第2335號
公  訴  人  臺灣臺中地方法院檢察署檢察官
被      告  甲○○
                    之6
                    （現另案於臺灣雲林第二監獄執行中）
            丙○○
                    （現另案於臺灣臺中監獄執行中）
上列被告等因偽造文書等案件，經檢察官提起公訴（九十五年度
偵字第一六○一號），被告二人於本院準備程序就被訴事實為有
罪之陳述，本院合議庭裁定改行簡式審判程序，判決如下：
    主    文
甲○○、丙○○共同連續行使偽造私文書，足以生損害於他人，
各處有期徒刑月，如易科罰金，均以佰元折算壹日；如附表
二編號一、二所示之偽造「乙○○」署押共肆枚、附表三編號所
示消費簽帳單持卡人存根聯貳張，均沒收。
    犯罪事實
一、甲○○基於收受贓物之概括犯意，明知附表一所示之物，係
    來路不明之贓物，竟於民國九十四年九月二十八日凌晨三時
    ，在臺中市○區○村里○○街一一九之二號五樓之六住處，
    收受羅春發之成年人所交付如附表一所示乙○○遭竊之財物
    ；復承前開收受贓物之犯意，並與丙○○共同基於意圖為自
    己不法之所有，偽造私文書後復持以行使及詐欺取財之概括
    犯意聯絡，其二人共同或丙○○一人，於附表二所示之時間
    、地點，持乙○○之聯邦商業銀行（下稱聯邦銀行）信用卡
    及中國信託商業銀行（下稱中國信託）信用卡刷卡消費如附
    表二所示之金額財物（附表二編號三部分刷卡未成功而未遂
    ，另各次消費商店、消費時間、消費金額、所使用之信用卡
    均詳如附表二所示），使各該特約商店之店員誤以為為乙○○本人消費而允其消費，並由丙○○冒用乙○○之名義，偽
    造如附表二編號一、二所示之「乙○○」署押在各該信用卡
    之二聯式消費簽帳單（其中一聯為持卡人存根聯，另一聯為
    商店存根聯，詳細偽造之署押數量如附表二所示）（附表二
    編號三部分刷卡未成功而未簽名）上，偽造作成表示乙○○
    本人確認刷卡消費之私文書，並持以行使，使各該特約商店
    陷於錯誤，而交付購買之物品予甲○○、丙○○二人，足以
    生損害於乙○○、如附表二所示之各特約商店及財團法人聯
    合信用卡中心及聯邦銀行。
二、案經臺中市警察局第二分局報請臺灣臺中地方法院檢察署檢
    察官偵查起訴。
    理    由
一、訊據被告甲○○、丙○○對於前揭事實均坦承不諱，並據證
    人乙○○於警詢及檢察官偵查中、證人周俊中於檢察官偵查
    中證述明確，並有冒用卡／偽卡報告書一份、臺中市警察局
    第六分局報案三聯單一份、偽造「乙○○」之簽帳單一份、
    信用卡盜刷明細表一份、信用卡冒用明細表一份、監視錄影
    翻拍照片四張在卷可憑。被告自白核與事實相符，事證明確
    ，其犯行堪以認定。
二、核被告甲○○所為，係犯刑法第二百十六條、第二百十條之
    行使偽造私文書罪、第三百三十九條第一項之詐欺取財罪、
    同條第三項、第一項之詐欺取財未遂罪、第三百四十九條第
    一項之收受贓物罪；被告丙○○所為，係犯刑法第二百十六
    條、第二百十條之行使偽造私文書罪、第三百三十九條第一
    項之詐欺取財罪、同條第三項、第一項之詐欺取財未遂罪。
    被告在簽帳單上偽造「乙○○」署押之行為，係其偽造私文
    書之部分行為，及其偽造私文書後復持以行使，其等偽造之
    低度行為應為行使之高度行為所吸收，均不另論罪。被告二
    人就前開行使偽造私文書及詐欺取財犯行間有犯意之聯絡，
    行為之分擔，均為共同正犯。其等二次行使偽造私文書及二
    次詐欺取財既遂、一次詐欺取財未遂等犯行，均各時間密接
    ，所犯均係構成要件相同之罪，顯均係基於概括犯意為之，
    均為連續犯，均應分別依刑法第五十六條之規定各論以一罪
    ，並均加重其等之刑（被告行為後，刑法第五十六條連續犯
    之規定，業於九十四年二月二日修正公布刪除，並於九十五
    年七月一日施行，則被告二人之犯行，因行為後新法業已刪
    除連續犯之規定，此刪除雖非犯罪構成要件之變更，但顯已
    影響行為人刑罰之法律效果，自屬法律有變更，依修正後刑
    法第二條第一項前段之規定，比較新、舊法結果，仍應適用
    較有利於被告二人之行為時法律即修正前刑法第五十六條規
    定論以連續犯，最高法院九十五年第八次刑事庭會議決議參
    照）。又被告二人行為後，九十四年二月二日修正公布之刑
    法，自九十五年七月一日施行，修正後之刑法刪除第五十五
    條關於牽連犯之規定。而被告甲○○所犯行使偽造私文書罪
    、詐欺取財罪及收受贓物罪三罪間；被告丙○○所犯行使偽
    造私文書罪及詐欺取財罪二罪間，各具有方法目的之牽連犯
    之關係，依行為時即修正前刑法第五十五條之規定，應從一
    重之行使偽造私文書罪處斷；依修正後之刑法既已刪除牽連
    犯之規定，則所犯上述各罪應依數罪併罰之規定分論併罰。
    比較新舊法之規定，修正後之規定並非較有利於被告，依刑
    法第二條第一項之規定，應適用行為時之法律，即適用修正
    前刑法第五十五條牽連犯之規定，各從一重之行使偽造私文
    書罪處斷。爰審酌被告二人不思合法途徑獲得財富，其等犯
    罪之動機、目的、手段、犯罪所獲得財物合計僅三百十五元
    ，及犯後坦承犯行，態度尚佳等一切情狀，各量處如主文所
    示之刑，且被告二人於行為時之刑法第四十一條第一項前段
    規定：「犯最重本刑為五年以下有期徒刑以下之刑之罪，而
    受六個月以下有期徒刑或拘役之宣告，因身體、教育、職業
    、家庭之關係或其他正當事由，執行顯有困難者，得以一元
    以上三元以下折算一日，易科罰金。」，又被告二人行為時
    之易科罰金折算標準，修正前罰金罰鍰提高標準條例第二條
    前段（現已刪除）規定，就其原定數額提高為一百倍折算一
    日，則本件被告二人行為時之易科罰金折算標準，應以銀元
    三百元折算一日，經折算為新臺幣後，應以新臺幣九百元折
    算為一日。惟九十五年七月一日修正公布施行之刑法第四十
    一條第一項前段則規定：「犯最重本刑為五年以下有期徒刑
    以下之刑之罪，而受六個月以下有期徒刑或拘役之宣告者，
    得以新臺幣一千元、二千元或三千元折算一日，易科罰金。
    」，比較修正前後之易科罰金折算標準，以九十五年七月一
    日修正公布施行前之規定，較有利於被告二人，則應依刑法
    第二條第一項前段，適用行為時法即修正前刑法第四十一條
    第一項前段規定，並各諭知易科罰金之折算標準。又被告在
    附表二編號一、二消費簽帳單上偽造「乙○○」之署押共四
    枚（一式二聯），應依刑法第二百十九條之規定宣告沒收。
    附表三所示偽造「乙○○」名義之消費簽帳單存根聯共二張
    （其上偽造「乙○○」簽名各一枚已依刑法第二百十九條沒
    收），雖未扣案，然為被告二人所有且係其等犯本案行使偽
    造私文書罪及詐欺取財罪所得之物，且無證據證明業已滅失
    ，爰依刑法第三十八條第一項第二款之規定併予宣告沒收。
據上論斷，應依刑事訴訟法第二百七十三條之一第一項、第二百
九十九條第一項前段，刑法第二條第一項前段、第二十八條、修
正前刑法第五十六條、刑法第二百十六條、第二百十條、第三百
三十九條第一項、第三百四十九條第一項、修正前刑法第五十五
條、第四十一條第一項前段、刑法第二百十九條、第三十八條第
一項第三款，罰金罰鍰提高標準條例第一條前段、修正前罰金罰
鍰提高標準條例第二條，判決如主文。
中    華    民    國    95    年     9    月    19    日
                  刑事第六庭    法  官  戴博誠
上正本證明與原本無異。
如不服本判決，應於送達後十日內向本院提出上訴狀（須附繕
本），上訴於臺灣高等法院臺中分院。
                                書記官  鄭淑英
中    華    民    國    95    年     9    月    19    日
【附錄論罪科刑法條】
刑法第二百十條：
偽造、變造私文書，足以生損害於公眾或他人者，處五年以下有
期徒刑。
刑法第二百十六條：
行使第二百十條至第二百十五條之文書者，依偽造、變造文書或
登載不實事項或使登載不實事項之規定處斷。
刑法第三百三十九條第一項、第三項：
意圖為自己或第三人不法之所有，以詐術使人將本人或第三人之
物交付者，處五年以下有期徒刑、拘役或科或併科一千元以下罰
金。
前二項之未遂犯罰之。
刑法第三百四十九條第一項：
收受贓物者，處三年以下有期徒刑、拘役或五百元以下罰金。
附表一：乙○○遭竊之物品
一、聯邦商業銀行信用卡（卡號00000000000000
    00號）一張。
二、中國信託商業銀行信用卡（卡號000000000000
    0000號）一張。
附表二：
┌──┬─────────┬──────┬───────┬──────┬──────┬─────┐
│編號│  刷卡時間、地點  │特約商店名稱│    行為人    │消費物品金額│所偽造之署押│所持用之信│
│    │                  │            │              │（新臺幣）  │            │用卡      │
├──┼─────────┼──────┼───────┼──────┼──────┼─────┤
│一  │94年9月28日凌晨4時│學士加油站  │甲○○        │       195元│由丙○○在一│乙○○之聯│
│    │49 分在臺中市北區 │            │丙○○        │            │式二聯之信用│邦銀行信用│
│    │學士路四一三號    │            │              │            │卡簽帳單持卡│卡（卡號：│
│    │                  │            │              │            │人簽名處偽造│0000000000│
│    │                  │            │              │            │「乙○○」署│159307號）│
│    │                  │            │              │            │押二枚（含覆│。        │
│    │                  │            │              │            │寫）。      │          │
├──┼─────────┼──────┼───────┼──────┼──────┼─────┤
│二  │94年9月28日6時27分│中國石油公園│丙○○        │       120元│由丙○○在一│乙○○之聯│
│    │在臺中市○○路○段│路加油站    │              │            │式二聯之信用│邦銀行信用│
│    │五十號            │            │              │            │卡簽帳單持卡│卡（卡號：│
│    │                  │            │              │            │人簽名處偽造│0000000000│
│    │                  │            │              │            │「乙○○」署│159307號）│
│    │                  │            │              │            │押二枚（含覆│。        │
│    │                  │            │              │            │寫）。      │          │
├──┼─────────┼──────┼───────┼──────┼──────┼─────┤
│三  │94年9月28日5時13分│大潤發賣場  │甲○○        │刷卡未成功而│無（刷卡未成│乙○○之中│
│    │在臺中市○區○○路│            │丙○○        │未交易      │功而未交易）│國信託信用│
│    │四九九號          │            │              │            │            │卡（卡號：│
│    │                  │            │              │            │            │0000000000│
│    │                  │            │              │            │            │415711號）│
│    │                  │            │              │            │            │。        │
└──┴─────────┴──────┴───────┴──────┴──────┴─────┘
附表三：
一、偽造「乙○○」名義之學士加油站消費簽帳單存根聯一張。
二、偽造「乙○○」名義之中國石油公園路加油站消費簽帳單存
    根聯一張。


司法院資訊處製作；財團法人民間司法改革基金會備份。
